臺灣基隆地方法院刑事判決　　　　　　　　　　　　　九十一年度易字第二八五號
　　公　訴　人　臺灣基隆地方法院檢察署檢察官
　　被　　　告　甲○○
右列被告因違反毒品危害防制條例案件，經檢察官提起公訴（九十一年度毒偵字第五
四三號），本院判決如左：
    主      文
甲○○施用第二級毒品，處有期徒刑參月，如易科罰金，以參佰元折算壹日。
    事      實
一、甲○○前曾因施用毒品案件，經兩度觀察、勒戒後，均認無繼續施用毒品之傾向
    ，分別由本院於民國八十七年十一月三十日，以八十七年度訴字第四二九號判決
    免刑確定；由臺灣基隆地方法院檢察署檢察官於九十年十月十五日，以九十年度
    毒偵字第一０九四號為不起訴處分確定。甲○○又於九十一年間，因施用第一級
    毒品海洛因案件，經本院於九十一年六月十七日，以九十一年度訴字第一五三號
    判處有期徒刑七月確定，迄未執行。詎甲○○於前案審理中，復另起施用第二級
  毒品安非他命之犯意，於九十一年五月二十日夜間十一時三十分許採尿回溯四日
    內（扣除其為警查獲後人身受拘束之時間），在不詳地點，以不詳方法，施用第
    二級毒品安非他命一次，嗣為警於九十一年五月二十日夜間十一時三十分許，在
    基隆市○○區○○路十二號五樓依法執行搜索時查獲，並採其尿液送驗，結果呈
    甲基安非他命陽性反應，始知上情。
二、案經基隆市警察局第二分局報請臺灣基隆地方法院檢察署檢察官偵查起訴。
    理      由
一、訊之被告甲○○矢口否認有何前揭犯行，或則辯稱：伊曾施用感冒藥物云云；或
    則辯稱：伊之尿液雖呈甲基安非他命陽性反應，然此可能係因伊施用之海洛因曾
    經人誤摻以安非他命所致云云。經查：被告於九十一年五月二十日夜間十一時三
    十分許所採集之尿液檢體，經基隆市警察局第二分局送請基隆市衛生局以酵素免
    疫分析法、薄層層析法為初步篩檢之結果，呈甲基安非他命陽性反應；經本院職
    權調取被告前開尿液檢體送請行政院衛生署管制藥品管理局以氣相層析質譜法為
    確認檢驗之結果，亦呈安非他命及甲基安非他命陽性反應等事實，有基隆市衛生
    局基衛檢字第０七０四三號檢驗成績書影本、行政院衛生署管制藥品管理局九十
    一年十月二十九日管檢字第一一０七０七號函暨檢驗成績書正本各乙紙在卷可考
    ；參之以酵素免疫分析或薄層定性分析等方式為初步篩檢者，檢驗結果固有相當
    程度偽陽性之可能，惟以氣（液）相層析、質譜儀分析之儀器為交叉確認者，檢
    驗結果出現偽陽性之機率則極低，因而具有公信力，核足為對涉嫌人不利之認定
    ；再佐以「人體口服安非他命後立即吸收，在一般尿液酸鹼度下，約百分之三十
    之施用劑量會在二十四小時內由尿液排出，百分之九十之施用劑量會在三至四日
    內由尿液排出」等情節，亦有法務部調查局九十年四月十二日陸(一)字第九０一
    三三三三五號函影本乙紙附卷可參，堪認被告於九十一年五月二十日十一時三十
    分許採尿回溯四日內（扣除為警查獲後其人身受拘束之時間），確有施用第二級
    毒品安非他命之行為無訛。被告雖以前情置辯，然查：現階段行政院衛生署之藥
    品許可登記資料中，經該署查驗登記核可之感冒藥物，均未含安非他命或甲基安
    非他命之成份，故服用行政院衛生署檢驗核可之感冒藥物後，其尿液尚不致檢出
    有安非他命或甲基安非他命之反應乙節，除為本院職務上所已知之事外，亦有卷
    附之行政院衛生署管制藥品管理局前開函件可按，從而，被告前開尿液呈安非他
    命及甲基安非他命陽性反應乙節，自無因誤食合法藥物所肇致之可能；再者，海
    洛因與安非他命，雖均屬毒品危害防制條例所規範列管之毒品，然則，其二者不
    僅在外觀上有所歧異，即服食後之藥效亦屬迥不相牟，被告既非首次接觸毒品，
    衡情，又豈有不能分辨所施用者究屬海洛因抑係安非他命之理？更何況，被告前
    揭尿液檢體，經檢測得之甲基安非他命閾值高達９５００ｎｇ／ｍｌ之事實，有
    卷附之前揭行政院衛生署管制藥品管理局函文暨檢驗成績書可參，倘被告果係一
    時誤食他人摻放於海洛因內之安非他命，則其經檢測所得之甲基安非他命閾值何
    以能有如此之高？由上情以觀，益徵被告確曾另起犯意而另以他法施用第二級毒
    品安非他命無誤。又被告前因施用毒品案件，經兩度觀察、勒戒後，均認無繼續
    施用毒品之傾向，分別由本院於八十七年十一月三十日，以八十七年度訴字第四
    二九號為免刑判決；由臺灣基隆地方法院檢察署檢察官於九十年十月十五日，以
    九十年度毒偵字第一０九四號為不起訴處分等事實，亦有臺灣高等法院被告全國
    前案紀錄表、上開判決書、不起訴處分書各乙件附卷足佐。本件事證明確，被告
    施用毒品三犯以上之犯行，洵堪認定。
二、核被告所為，係犯毒品危害防制條例第十條第二項之施用第二級毒品罪。查安非
    他命係毒品危害防制條例所定之第二級毒品，此為該條例第二條第二項第二款所
    明定。又犯毒品危害防制條例第十條施用毒品之罪者，檢察官應先將被告送勒戒
    處所觀察、勒戒，經觀察、勒戒後，無繼續施用毒品之傾向者，應由檢察官為不
    起訴處分，有繼續施用毒品之傾向者，由檢察官聲請法院裁定令入戒治處所施以
    強制戒治；依前開規定為不起訴處分後，五年內再犯施用毒品之罪，經觀察、勒
    戒後，認有繼續施用毒品之傾向或三犯以上者，不適用前開規定，但應由檢察官
    聲請法院裁定令入戒治處所施以強制戒治，毒品危害防制條例第二十條定有明文
    。本件被告前因施用毒品案件，經二度觀察、勒戒後，均認無繼續施用毒品之傾
    向，分別由本院於八十七年十一月三十日，以八十七年度訴字第四二九號為免刑
    判決確定；由臺灣基隆地方法院檢察署檢察官分別於九十年十月十五日，以九十
    年度毒偵字第一０九四號為不起訴處分確定，五年以內因本案而三犯同一法條罪
    名，自應依法加以起訴判刑。被告施用第二級毒品前後持有第二級毒品安非他命
    之低度行為，應為施用毒品之高度行為所吸收，不另論罪。爰審酌被告犯罪之動
    機、吸食頻率、曾有施用毒品之前科仍不知悔改，一再犯下本案，惟所犯之施用
    毒品犯行乃戕害自己身心健康，並未危及他人等一切情狀，量處如主文之刑，以
    示懲儆，併定其易科罰金之折算標準。至扣案之海洛因毛重０．三公克、注射針
    筒四支及海洛因分裝袋二只，因查與本案俱無關聯，是上開扣案物自無從於本案
    中併為沒收之諭知，附此敘明。
據上論斷，應依刑事訴訟法第二百九十九條第一項前段，毒品危害防制條例第十條第
二項，刑法第十一條前段、第四十一條第一項前段，罰金罰鍰提高標準條例第二條，
判決如主文。
本案經檢察官熊南彰到庭執行職務。
中      華      民      國    九十一    年    十一      月    二十九    日
                                臺灣基隆地方法院刑事第三庭
                                    審判長  法  官  陳志祥
                                            法  官  陳湘琳
                                            法  官  王慧惠
右正本證明與原本無異。
對於本件判決如有不服，應於收受送達後十日內，向本院提出上訴書狀，上訴於臺灣
高等法院，並按他造當事人之人數附具繕本。
                                            書記官  陳俊德
中      華      民      國    九十一    年    十二      月      三      日
附錄論罪法條
毒品危害防制條例第十條第二項：
施用第二級毒品者，處三年以下有期徒刑。
